臺灣高等法院刑事裁定
110年度抗字第114號
抗  告  人
即受 刑 人  林世傑


上列抗告人即受刑人因聲請撤銷緩刑案件，不服臺灣新竹地方法
院中華民國109年12月7日裁定（109年度撤緩字第154號），提起
抗告，本院裁定如下：
    主  文
抗告駁回。                                              
    理  由
一、原裁定意旨略以：抗告人即受刑人林世傑（下稱受刑人）前
    因侵入住宅竊盜案件，經臺灣新竹地方法院（下稱新竹地院
    ）以108年度易字第47號判決判處有期徒刑6月（得易科），
    緩刑2年，並於民國108年2月25日確定（下稱前案）；惟受
    刑人於緩刑期內之108年7月5日更犯侵入住宅竊盜未遂罪，
    經新竹地院以109年度易字第637號判決判處有期徒刑3月（
    得易科），並於109年10月21日確定（下稱後案），受刑人
    確有於緩刑期內故意犯他罪，而在緩刑期內受有期徒刑宣告
    確定之事實，合於刑法第75條之1第1項第2款之事由。審酌
    受刑人於前案確定後僅約5個月期間即再犯後案，顯見其未
    因緩刑之寬典有所省悟，非偶蹈法網或惡性輕微有所悔悟，
    堪認其守法觀念薄弱，原宣告之緩刑難收預期效果，有執行
    刑罰之必要。是聲請人聲請撤銷受刑人前揭緩刑之宣告，為
    有理由，應予准許，爰依刑法第75條之1第1項第2款規定撤
    銷其緩刑之宣告等語。
二、抗告意旨略以：受刑人因早產影響腦部發育，領有中華民國
    身心障礙手冊，年近40歲思維舉止仍猶如孩童一般，目前週
    間白日均在財團法人新竹市天主教仁愛社會福利基金會附設
    晨曦發展中心清掃坊上課，至今仍由高齡、經濟拮据之父母
    親照顧其生活。其前案所犯已由受刑人母親與告訴人和解、
    賠償損失，顯見其主觀犯意所顯現之惡性甚微，反社會性情
    節並非嚴重；所犯後案並未造成任何損失，被害人亦不願追
    究受刑人之責任，且該案判決理由亦認為受刑人自我控制力
    ，仍須透過學習或由社會資源介入輔導而加強，單純入監服
    刑無助其狀況之改善。而原裁定僅因受刑人於前案確定後約
    5個月即再犯後案，受刑人未因緩刑寬典而有所悔悟，非偶
    蹈法網，逕認前案宣告緩刑，難收預期效果，而有執行刑罰
    之必要，顯未考量受刑人之身心障礙狀況，所犯前後數罪間
    關於法益侵害之性質、再犯之原因、違反法規範之情節重大
    、主觀犯意所顯現之惡性及其反社會性甚微，更未考量受刑
    人經撤銷緩刑，除應繳納後案易科罰金新臺幣（下同）9萬2
    ,000元外，更需籌款繳納18萬3,000元之罰金，使其更佳貧
    窮，增加犯罪誘因，並使受刑人家庭陷入更悲慘之處境，原
    裁定明顯違反比例原則或公平原則，應予撤銷等詞。
三、按受緩刑之宣告，在緩刑期內因故意犯他罪，而在緩刑期內
    受6月以下有期徒刑、拘役或罰金之宣告確定者，足認原宣
    告之緩刑難收其預期效果，而有執行刑罰之必要者，得撤銷
    其宣告，刑法第75條之1第1項第2款定有明文。緩刑制度係
    為促使惡性輕微之被告或偶發犯、初犯改過自新而設，而刑
    法第75條之1修正理由即明示：「現行關於緩刑前或緩刑期
    間故意犯他罪，而在緩刑期內受得易科罰金之有期徒刑之宣
    告者，列為應撤銷緩刑之事由，因認過於嚴苛，而排除第75
    條應撤銷緩刑之事由，移列至得撤銷之事由，俾使法官依被
    告再犯情節，而裁量是否撤銷先前緩刑之宣告；其次，如有
    前開事由，但判決宣告拘役、罰金時，可見行為人仍未見悔
    悟，有列為得撤銷緩刑之事由，以資彈性適用。」又上開條
    文採用裁量撤銷主義，賦予法院撤銷與否之權限，特於第1
    項規定實質要件為「足認原宣告之緩刑難收其預期效果，而
    有執行刑罰之必要」，亦即於上揭「得」撤銷緩刑之情形，
    法官應依職權本於合目的性之裁量，妥適審酌受刑人所犯前
    後數罪間，關於法益侵害之性質、再犯之原因、違反法規範
    之情節是否重大、受刑人主觀犯意所顯現之惡性及其反社會
    性等情，是否已使前案原為促使惡性輕微之被告或偶發犯、
    初犯改過自新而宣告之緩刑，已難收其預期之效果，而確有
    執行刑罰之必要，供作審認之標準。
四、經查：
  ㈠受刑人前因侵入住宅竊盜案件，經新竹地院以108年度易字第
    47號判決判處有期徒刑6月（得易科），緩刑2年，並於108
    年2月25日確定（前案）；嗣受刑人於緩刑期內之108年7月5
    日更犯侵入住宅竊盜未遂罪，經新竹地院以109年度易字第6
    37號判決判處有期徒刑3月（得易科），並於109年10月21日
    確定（後案），受刑人確有於緩刑期內故意犯他罪，而在緩
    刑期內受有期徒刑宣告確定之事實，合於刑法第75條之1第1
    項第2款之事由。
　㈡本院考量受刑人於犯侵入住宅竊盜罪而受緩刑宣告確定後，
    本應知所警惕而謹慎行事，澈底斷除犯罪意念；惟其不到半
    年期間，即故意再犯相同手法、罪名之侵入住宅竊盜（未遂
    ）罪，足見其法治觀念淡薄，未因緩刑之寬典而有所省悟及
    警惕，足認其對此類犯罪有一定之惡性及反社會性，已使前
    案原為促使其因初犯給予改過自新而宣告之緩刑，難收其預
    期之效果，而有執行刑罰之必要。原裁定就如何認定前案宣
    告之緩刑已難收預期效果，有執行刑罰之必要，經裁量後撤
    銷受刑人前案緩刑之宣告，已詳敘所憑認定之理由，合於刑
    法第75條之1第1項第2款所定之目的性裁量，經核尚無違法
    或不當。
　㈢受刑人雖領有身心障礙證明，但障礙等級為「輕度」，後案
    之判決理由亦已詳述受刑人並未因心智缺陷，致影響其辨識
    行為違法或依其辨識而為行為之能力；且受刑人是否有經濟
    能力負擔前後案聲請易科罰金所應繳納之金額，本非撤銷緩
    刑宣告時所應考量之問題，受刑人於受前案之徒刑宣告後，
    未能自我約束再犯後案相同罪名之犯罪，則前案之緩刑宣告
    顯無法使其知所警惕、避免再犯，其自應承擔撤銷緩刑宣告
    之效果，抗告意旨執前詞，指摘原裁定不當，為無理由，應
    予駁回。
五、受刑人因撤銷緩刑宣告後，應執行前案判決判處之有期徒刑
    6月時，如認有不適於入監服刑之情形，仍得依規定向執行
    檢察官聲請易科罰金、分期繳納或易服社會勞動，併予敘明
    。
據上論斷，應依刑事訴訟法第412條，裁定如主文。
中　　華　　民　　國　　110 　年　　1 　　月　　26　　日
                  刑事第六庭  審判長法  官  劉方慈
                                    法  官  朱嘉川
                                    法  官　曹馨方
以上正本證明與原本無異。
不得再抗告。
                                    書記官　游秀珠
中　　華　　民　　國　　110 　年　　1 　　月　　26　　日